臺灣臺北地方法院民事判決
109年度訴字第2192號
原      告  鍾維斌  
訴訟代理人  葉慶媛律師
被      告  陳麗虹  
訴訟代理人  高亘瑩律師
複代理人    陳逸融律師
上列當事人間請求返還金錢事件，本院於民國110年11月11日言
詞辯論終結，判決如下：
    主      文
原告之訴及假執行之聲請均駁回。
訴訟費用由原告負擔。
    事實及理由
一、按訴狀送達後，原告不得將原訴變更或追加他訴，但請求之
    基礎事實同一、擴張或減縮應受判決事項之聲明者，不在此
    限，民事訴訟法第255條第1項第2、3款定有明文。查原告起
    訴時，原聲明請求被告應給付原告新臺幣（下同）60萬元（
    本院卷一第9頁）。嗣於本院審理時變更訴之聲明為：被告
    應於繼承被繼承人陳念塘之遺產範圍內，給付原告60萬元，
    及自起訴狀繕本送達翌日起至清償日止，按週年利率5%計算
    之利息（本院卷一第241頁，下稱60萬元本息）。經核與前
    揭規定相符，自應准許。
二、原告主張：伊與被告之父即被繼承人陳念塘為僱傭關係，伊
    於民國108年7月8日交付新臺幣（下同）60萬元予陳念塘，
    約定該款項應作為委託陳念塘代伊購買上市公司股票、操作
    基金之投資款，陳念塘並簽立收據1紙（下稱系爭收據）及
    發票日與付款日均為108年7月18日、票面金額60萬元之本票
    1紙（下稱系爭本票）交付伊。嗣伊因工作繁忙，遲未開立
    個人證券帳戶，又因臨時有資金需求，故於108年8月間口頭
    向陳念塘表達終止兩造間委任關係之意思表示，請求陳念塘
    返還60萬元，惟陳念塘未返還，並於108年12月20日死亡，
    兩造間委任關係既已終止，被告為陳念塘之繼承人，爰依民
    法第541條第1項、第1148條規定，請求被告返還60萬元等語
    。並聲明：㈠被告應於繼承被繼承人陳念塘之遺產範圍內，
    給付原告60萬元本息；㈡願供擔保請准宣告假執行。
三、被告則以：原告於陳念塘生前擔任其司機，惟陳念塘並未替
    原告代為操作股票或基金，伊否認系爭收據及本票之真正，
    原告就其主張之事實，並未舉證證明，應屬無據等語，資為
    抗辯。並聲明：㈠原告之訴及假執行之聲請均駁回；㈡願供擔
    保請准宣告免為假執行。
四、得心證之理由：
　㈠按當事人主張有利於己之事實者，就其事實有舉證之責任；
    又私文書應由舉證人證其真正，民事訴訟法第277條前段、
    第357條前段分別定有明文。原告主張伊交付60萬元予陳念
    塘，約定該款項應作為委託陳念塘代伊購買上市公司股票、
    操作基金之投資款，陳念塘並簽立系爭收據及本票交付伊等
    情，既為被告所否認，自應由原告就兩造間確有成立委任契
    約、原告有交付60萬元予陳念塘，及系爭收據與本票為真正
    等有利於己之事實，負舉證之責。
　㈡原告雖提出系爭收據及本票為證（本院卷一第10-1、11頁）
    ，然被告否認其真正。且經本院將系爭收據及本票上蓋在陳
    念塘簽名上之指紋（下稱甲類指紋）與陳念塘留存於內政部
    警政署指紋卡上之指紋（下稱乙類指紋），送法務部調查局
    鑑定結果，甲類指紋與乙類指紋非同一人所有，有該局109
    年12月24日函所附鑑定書可稽（本院卷一第313至321頁）；
    另將系爭收據及本票上「陳念塘」簽名筆跡（下稱甲類筆跡
    ）與陳念塘於祥宇營造有限公司股東同意書、臺灣臺北地方
    檢察署訊問筆錄、本院準程序筆錄及證人結文、和泰產物汽
    車保險要保書、汽車險理賠申請書、北都服務設備裝機審請
    書、台北富邦商業銀行股份有限公司房屋貸款契約書、臺北
    市松山地政事務所土地登請書上之「陳念塘」簽名筆跡（下
    稱乙類筆跡），送法務部調查局鑑定結果，甲類筆跡與乙類
    筆跡筆劃特徵不同，應非同一人所書，亦有該局110年9月10
    日函所附鑑定書足憑（本院卷二第25至33頁）；是難認系爭
    收據及本票為陳念塘簽名蓋指印所製作，尚不能作為有利原
    告之證據。此外，原告復未就其與陳念塘確有成立委任契約
    、原告有交付60萬元予陳念塘等情，舉證以實其說，則原告
    主張依民法第541條第1項、第1148條規定，請求被告返還60
    萬元，應屬無據。
五、綜上所述，原告依民法第541條第1項、第1148條規定，請求
    被告應於繼承被繼承人陳念塘之遺產範圍內，給付原告60萬
    元本息，為無理由，應予駁回。原告受敗訴判決，其假執行
    之聲請即失所依據，應併予駁回。
六、本案事證已臻明確，兩造其餘主張陳述及所提之證據，經審
    酌後於本件判決結果無影響，爰不逐一論述，附此敘明。
七、訴訟費用負擔之依據：民事訴訟法第78條。
中　　華　　民　　國　　110 　年　　11　　月　　25　　日
                  民事第六庭    法  官   蕭清清
以上正本係照原本作成。
如對本判決上訴，須於判決送達後20日之不變期間內，向本院提
出上訴狀。如委任律師提起上訴者，應一併繳納上訴審裁判費。
 
中　　華　　民　　國　　110 　年　　11　　月　　25　　日
                                書記官   林家鋐